臺灣臺南地方法院刑事判決
110年度易字第698號
公  訴  人  臺灣臺南地方檢察署檢察官
被      告  李承德


上列被告因詐欺案件，經檢察官提起公訴（110年度偵字1117號
），被告就犯罪事實為有罪之陳述，合議庭裁定由受命法官獨任
進行簡式審判程序，判決如下：
    主  文
李承德犯詐欺取財罪，處有期徒刑叁月，如易科罰金，以新臺幣
壹仟元折算壹日。
未扣案之犯罪所得蘋果牌手機壹支沒收，於全部或一部不能沒收
或不宜執行沒收時，追徵其價額。
    事  實
一、李承德明知無資力給付報酬，惟急於償還個人債務，竟意圖
    為自己不法之所有，基於詐欺之犯意，於民國109年7月13日
    19時33分許，以臉書通訊軟體私訊黃俊魁佯稱：已有一支使
    用中之分期付款手機，惟經商急需使用另一支手機，若以無
    卡分期付款之方式申辦手機，會按月繳納通信費，且於申辦
    過件後，會給付酬勞新臺幣（下同）5,000元云云，致黃俊
    魁陷於錯誤，於翌（14）日18、19時同意協助李承德申辦，
    並於當日19時許，前往臺南市○區○○路0段000號「豐宏數位
    通訊東門店」申辦手機，惟店家以黃俊魁未滿20歲，需另覓
    保證人而作罷，嗣於同月16日因李承德找到保證人，而於當
    日19時許，前往上開通訊行進行對保程序，黃俊魁於同月17
    日19時22分許前往通訊行取得新申辦之手機，並於當日19時
    35分許，前往臺南市○區○○路0段000號「國泰世華銀行」前
    ，交付該手機給李承德，黃俊魁於同月18日18時許起，陸續
    以臉書通訊軟體向李承德催討上開酬勞，詎李承德迄未給付
    約定報酬及手機分期付款款項，且避不回覆，黃俊魁至此始
    知受騙。
二、案經黃俊魁訴由臺南市政府警察局第一分局報告臺灣臺南地
    方檢察署檢察官偵查起訴。
    理  由
一、本件係經被告李承德於準備程序為有罪之表示，而經本院合
    議庭裁定由受命法官獨任以簡式審判程序加以審理，依刑事
    訴訟法第273條之2、第159條第2項規定，不適用傳聞法則有
    關限制證據能力之相關規定，合先敘明。
二、訊據被告對於上揭事實均坦承不諱，核與證人黃俊魁、李孝
    勇之證述相符（警卷第9-13頁、偵卷第41-42、77、83、133
    -134、139-143、179-180頁），並有被告予告訴人之通訊軟
    體臉書聊天訊息截圖（警卷第15-30頁、偵卷第85-128頁）
    、東元融資股份有限公司110年5月4日陳報狀附分期款申購
    契約書1份（偵卷第165-167頁）、被告與證人李孝勇之通訊
    軟體LINE對話紀錄13張（偵卷第181-193頁）、臺灣臺南地
    方檢察署檢察官109年度偵字第16492號、19351號起訴書各1
    份（偵卷第25-30、31-36頁）、被告之在監在押紀錄表（本
    院卷第21頁）在卷足佐，認被告之任意性自白核與事實相符
    。從而，本案事證已臻明確，被告上開犯行堪以認定，應予
    依法論科。
三、核被告所為，係犯刑法第339條第1項之詐欺取財罪。爰以被
    告之責任為基礎，並審酌其不思循合法途徑獲致財物，竟利
    用告訴人對其之信任，騙取告訴人錢財，致告訴人受有財產
    上損害，所為實不足取，以及其於偵查中否認犯行，於本院
    審理時始坦承犯行之態度，衡酌其自述高中畢業之智識程度
    、目前無業、與父母、哥哥同住，家中無人需要其扶養等生
    活狀況等一切情狀，量處如主文所示之刑，並諭知易科罰金
    之折算標準。
四、犯罪所得，屬於犯罪行為人者，沒收之；前2項之沒收，於
    全部或一部不能沒收或不宜執行沒收時，追徵其價額；第1
    項及第2項之犯罪所得，包括違法行為所得、其變得之物或
    財產上利益及其孳息；犯罪所得已實際合法發還被害人者，
    不予宣告沒收或追徵；宣告前2條之沒收或追徵，有過苛之
    虞、欠缺刑法上之重要性、犯罪所得價值低微，或為維持受
    宣告人生活條件之必要者，得不宣告或酌減之，刑法第38條
    之1第1項前段、第3項、第4項、第5項、第38條之2第2項分
    別定有明文。查被告就本案犯行詐得告訴人交付之蘋果牌手
    機1支，為其犯罪所得，並未發還告訴人，雖未扣案，然如
    宣告沒收或追徵，並無刑法第38條之2第2項所定「過苛之虞
    」、「欠缺刑法上之重要性」、「犯罪所得價值低微」或「
    為維持受宣告人生活條件之必要」等情形，自應依刑法第38
    條之1第1項前段、第3項規定，予以宣告沒收，並諭知於全
    部或一部不能沒收或不宜執行沒收時，追徵其價額。
據上論斷，應依刑事訴訟法第273條之1第1項、第299條第1項前
段，刑法第339條第1項、第41條第1項前段、第38條之1第1項前
段、第3項，刑法施行法第1條之1第1項，判決如主文。
本案經檢察官許嘉龍提起公訴，檢察官李佳潔到庭執行職務。　
中　　華　　民　　國　　110 　年　　11 　 月　　17　　日
                  刑事第六庭  法　官  高如宜
以上正本證明與原本無異。
如不服本判決應於收受本判決後20日內向本院提出上訴書狀，並
應敘述具體理由。其未敘述上訴理由者，應於上訴期間屆滿後20
日內向本院補提理由書狀（均須按他造當事人之人數附繕本）「
切勿逕送上級法院」。 
　　　　　　　　　　　　　　　書記官  蔡雅惠
中　　華　　民　　國　　110 　年　　11　　月　　17　　日

附錄論罪科刑法條：
中華民國刑法第339條
（普通詐欺罪）
意圖為自己或第三人不法之所有，以詐術使人將本人或第三人之
物交付者，處5年以下有期徒刑、拘役或科或併科50萬元以下罰
金。
以前項方法得財產上不法之利益或使第三人得之者，亦同。
前二項之未遂犯罰之。